【裁判字號】    92,訴,1023
【裁判日期】    920718
【裁判案由】    毒品危害防制條例
【裁判全文】
臺灣高雄地方法院刑事判決                        九十二年度訴字第一二三號
    公  訴  人  臺灣高雄地方法院檢察署檢察官
    被      告  甲○○
右列被告因違反毒品危害防制條例案件，經檢察官提起公訴（九十二年度毒偵字第一
三二五號），本院判決如左：
    主  文
甲○○無罪。
    理  由
一、公訴意旨以：被告甲○○曾犯妨害自由與恐嚇罪，經臺灣屏東地方法院裁定應執
    行有期徒刑十月，於民國九十年二月四日假釋期滿執行完畢，仍不知悔改，於九
    十二年二月二十八日下午十一時五十分許，在高雄市○○路富邦銀行自動櫃員機
    前，拾獲第二級毒品ＭＤＭＡ膠囊四顆【經送法務部調查局鑑驗結果係呈第三級
    毒品Ｋ他命（ＫＥＴＡＭＩＮＥ），非第二級毒品ＭＤＭＡ，公訴人顯係誤認】
    、ＭＤＭＡ藥丸二顆、大麻煙草○‧八公克後，明知毒品係行政院衛生署宣告禁
    止持有與轉讓之違禁物，竟將所拾獲毒品無償轉讓友人乙○○（國防部南部軍事
    檢察署另案偵辦）持有。嗣於翌日即九十二年三月一日凌晨零時十分許，為警於
    高雄市苓雅區○○○路六十三號前當場查獲。因認被告所為係涉犯違反毒品危害
    防制條例第八條第二項轉讓第二級毒品罪嫌。
二、按犯罪事實應依證據認定之，無證據不得推定其犯罪事實；不能證明被告犯罪者
    ，應諭知無罪判決，刑事訴訟法第一百五十四條、第三百零一條第一項分別定有
    明文。又認定不利於被告之事實，須依積極證據，苟積極證據不足為不利於被告
    事實之認定時，即應為有利於被告之認定，更不必有何有利之證據，最高法院三
    十年上字第八一六號判例闡釋甚明。又按，轉讓毒品，與受託代買毒品之區別，
    在於前者有「移轉物（毒品）之所有權」之意思，後者則該物（毒品）之所有權
    自始即歸屬於委託人，受託代買之人僅係替委託人持有，其之將毒品交付與委託
    人，乃係受託代買之當然結果，其間並無「移轉所有權」之意思，二者概念，不
    盡相同（最高法院八十五年度台上字第四四七○號、八十六年度台上字一五七號
    判決參照）。
三、本件公訴人據以認定被告甲○○涉犯違反毒品危害防制條例第八條第二項之罪嫌
    ，無非係以被告對於前揭時、地，將拾獲第二級毒品無償轉讓予證人乙○○之事
    實坦承不諱，經核與證人乙○○於警訊供述情節相符，並有扣案之第二級毒品Ｍ
    ＤＭＡ膠囊四顆【經送法務部調查局鑑驗結果係呈第三級毒品Ｋ他命（ＫＥＴＡ
    ＭＩＮＥ），非第二級毒品ＭＤＭＡ，公訴人顯係誤認】、ＭＤＭＡ藥丸二顆、
    大麻煙草○‧八公克扣案可證為其主要論據。訊據被告對於曾在右揭時、地拾獲
    上開毒品之事實固不否認，惟矢口否認有何轉讓毒品之犯行，辯稱：伊沒有轉讓
    的意思，只是撿起來的東西，乙○○拿去看等語。經查：
（一）公訴人雖認上開犯行已據被告甲○○坦承不諱，然經審之被告於警詢及偵查中
      所述係伊拾獲上開扣案毒品而放在證人乙○○身上而已，是否係轉讓從未見其
      說明，有警詢筆錄在卷可參（警卷第一頁背面），然如前揭二所述，所謂「轉
      讓」係指有移轉所有權之意思始足當之，倘若被告無此意思，顯然尚無法論以
      該罪，是公訴人所稱上開被告坦承之事實是否該當於轉讓毒品之事實，尚應加
      以審究。且證人即當時為警查獲扣得毒品之乙○○於警詢時所證述之內容亦係
      為被告甲○○看到那些毒品過去撿起來而放在伊身上的等語（警卷第三頁背面
      ），揆其語意，亦同上述，當時是否有轉讓情事亦屬有疑。
（二）然上開扣案之毒品為被告甲○○拾獲時，係置放於一黑色煙盒中，雖未據公訴
      人於起訴事實中提及，惟已經被告甲○○及證人即當天為警查獲扣得毒品之乙
      ○○於本院審理時分別供明及證明在卷，並經本院向國防部南部地方軍事法檢
      察署調取該煙盒勘驗屬實，有勘驗筆錄一紙及相片四幀附卷可稽（刑事卷第三
      二頁至第三四頁），應堪認屬真實。且當時拾獲之情狀據被告稱係伊在櫃員機
      領錢，證人乙○○在機車那邊抽煙，伊領完錢後發現在機車旁邊的地上有一個
      小小的、漂亮的煙盒，伊就把煙盒撿起來，那時還沒有打開，乙○○說他要這
      個煙盒，他就拿過去，渠等就一起打開看等語，核與經隔離訊問之證人乙○○
      所證稱：伊是好奇，因為本來不知道是毒品，因為伊有抽煙的習慣，伊就拿過
      去，煙盒是渠等一起打開，煙盒就順手放在伊這邊等語係屬相符，衡以被告上
      開所供及證人所證均與警詢時大致相符，並無何歧異之處，且證人亦從不否認
      當時持有上開毒品，對於毒品之來源自始至終皆有所交待，並無為被告規避刑
      責之意，僅係說明當時未於警詢時詳細說明如何取得裝有毒品之煙盒之情狀而
      已，證人之證言應堪可採信，是當時之情狀應係被告先看到該裝有毒品之黑色
      煙盒並將之撿起，與證人一起開啟後，即將之交由證人所收執已可確定。
（三）是基上所確定之事實，須被告當時有移轉該毒品所有權之意思，始該當於毒品
      危害毒品防制條例第八條之轉讓毒品罪，亦即該毒品原為被告所有，而以轉讓
      之意思移轉於他人使該他人因此取得該毒品之所有權始足當之，然因該物既原
      非被告所有，僅係被告先行拾獲，如何因此認定當時被告有移轉所有權之意思
      ，倘若該物僅係他人暫時遺失，依民法第八百零三條至第八百零七條關於拾得
      遺失物之相關規定，則須待六個月無人認領後被告始能取得該所有權，但因該
      物為違禁物，被告當係無法取得該毒品之所有權才是，若該物為無主物，則依
      民法第八百零二條之規定，仍須被告以所有之意思占有該煙盒及毒品始能取得
      所有權，惟衡情該煙盒及其內所裝之毒品實不可能為無主之物，是被告當時雖
      係看到該黑色煙盒，先將之撿起之人，然當然不能因此即認被告為該煙盒及毒
      品之所有人，則被告當時與證人一同觀看後即將之交由證人收受之行為，並非
      移轉該毒品所有權之行為，並不符合該罪之構成要件。
      綜上所述，被告所辯上情尚非全然無據，且卷內所存證據亦未達於確信被告有
      罪之程度，仍有合理之懷疑存在，實難僅以推測或擬制之方法，率爾認定被告
      涉有本件轉讓毒品之犯行。此外，本院依職權調查證據結果，復查無其他積極
      證據足資證明被告涉有起訴書所載之轉讓毒品犯行，依照上開說明，不能證明
      被告犯罪，自應為無罪判決之諭知。
據上論斷，應依刑事訴訟法第三百零一條第一項，判決如主文。
本案經檢察官李宛凌到庭執行職務
中      華      民      國      九十二      年      七    月    十八    日
                                  臺灣高雄地方法院刑事第三庭
                                      法  官  楊  宗  翰
右正本證明與原本無異。
如不服本判決，應於判決送達後十日內，向本院提出上訴狀。
                                      書記官  陳  怡  真
中      華      民      國      九十二      年      七    月   二十一   日


司法院資訊處製作；財團法人民間司法改革基金會備份。
